臺灣彰化地方法院交通事件裁定　　　 100年度交聲字第1328號
原處分機關　交通部公路總局臺中區監理所彰化監理站
異議人即
受處分人　　劉鏡鎮
上列異議人即受處分人因違反道路交通管理處罰條例事件，對於
交通部公路總局臺中區監理所彰化監理站於民國100年10月21日
所為之處分（原處分案號：彰監四字第裁64-P00000000號）聲明
異議，本院裁定如下：
   主  文
異議駁回。
   理  由
一、原處分意旨略以：異議人即受處分人（下稱異議人）劉鏡鎮
    於民國100年7月12日上午10時50分許，駕駛車牌號碼
    QS-4318 號自小客車，在臺9線158.4公里（和平段北上）處
    ，因「汽車駕駛人行車速度，超過規定之最高時速20公里以
    上未滿40 公里」違規，為花蓮縣警察局交通隊員警以其有
    違反道路交通管理處罰條例第40條規定之行為，掣開違反道
    路交通管理事件通知單（單號：花警交字第Ｐ00000000號）
    逕行舉發。原處分機關經查異議人違規屬實，遂於100年10
    月21日以彰監四字第裁64-P00000000號裁決書，裁處罰鍰新
    臺幣（下同）1800元，並記違規點數1點，於法應無不合等
    語。
二、聲明異議意旨略以：異議人不否認伊駕駛車牌號碼QS-4318
    號自小客車，分別於100年7月12日上午10時26分、同日上午
    10時50分在臺9線179.8公里及158.4公里處有超速違規之事
    實，然全省4線道省道之速限均為70公里以上，唯獨這兩處
    違規地點速限為50及60公里，明顯陷駕駛人於超速陷阱中。
    再者，伊已於100年9月5日前將100年7月12日上午10時26分
    違規超速之罰款繳納完畢，詎料卻於同月23日又接獲100年7
    月12日上午10時50分違規超速之罰單，原處分機關就同一路
    段之違規超速行為僅因相距6公里即可連續裁罰，似有一罪
    二罰之虞，且亦不符公平正義，爰依法聲明異議等語。
三、按汽車駕駛人之違規行為經以科學儀器取得證據資料者，當
    場不能或不宜攔截製單舉發者，得對汽車所有人逕行舉發處
    罰；汽車駕駛人，行車速度，超過規定之最高時速未滿60
    公里者，處1200元以上2400元以下罰鍰，並記違規點數1點
    ，道路交通管理處罰條例第7條之2第1項第7款、第40條、第
    63條第1項第1款分別定有明文。次按「第7條之2之逕行舉發
    案件有下列情形之一者，得連續舉發：一、逕行舉發汽車行
    車速度超過規定之最高速限或低於規定之最低速限或有第33
    條第1項、第2項之情形，其違規地點相距6公里以上、違規
    時間相隔6分鐘以上或行駛經過一個路口以上。但其違規地
    點在隧道內者，不在此限。」，道路交通管理處罰條例第85
    條之1第2項第1款亦定有明文。
四、經查：
（一）本件異議人駕駛車牌號碼QS-4318號自小客車，於100年7
      月12日上午10時26分，行經臺9線北上179.8公里處，因「
      行速90公里，限速60公里，超速30公里」違規，嗣後約隔
      24分鐘，即同日上午10時50分許，行經臺9線北上158.4公
      里處，復因「行速72公里，限速50公里，超速22公里」違
      規，經花蓮縣警察局交通隊依法逕行舉發並由原處分機關
      依違反道路交通管理處罰條例與道路交通管理事件統一裁
      罰標準及處理細則之規定，裁處1800元罰鍰並記違規點數
      1 點等情，有花蓮縣警察局交通隊P00000000號舉發違反
      交通管理事件通知單、原處分機關前開裁決書各1紙與舉
      發照片2幀在卷可稽，亦為異議人所不爭執，是異議人分
      別於上開時、地，分別有前述之違規，應可認定。
（二）異議人雖以只要兩次違規地點相距6公里以上即可連續舉
      發之規定不符合公平正義等詞置辯。然查，道路交通管理
      處罰條例第85條之1第2項第1款規定之立法目的，乃是為
      避免用路人因同一違規駕駛行為，遭受權限執掌之行政關
      機為連續處罰，與人民情感有違，同時亦悖於一事不二罰
      原則，是立法者為合義務裁量下，為兼顧維護道路交通之
      秩序及用路人之自身權益而折衷設有相當之限制，故只要
      違規駕駛人符合「違規地點相距6公里以上」、「違規時
      間相距6分鐘以上」、「行駛經過一個路口以上」任一要
      件，均得連續舉發（臺灣高等法院臺中分院99年度交抗字
      第134號裁定可資參照）。從而本件異議人兩次違規時間
      已逾6分鐘、兩處違規地點亦已相距6公里以上，揆諸前開
      說明，並不生一事不二罰之問題，原處分機關自得就異議
      人第二次違規超速為裁罰。
（三）異議人復辯稱該兩處違規地點速限顯與我國其他4線道之
      速限不同，恐有置駕駛人於超速陷阱云云。惟查，對於道
      路行車速度予以設限，探其目的，係因考量人類之反應時
      間有其極限，相對在以越高時速行駛之狀況下，為避免事
      故所需之反應時間則越短，為兼顧駕駛人及其他用路人之
      安全，故因道路狀況、特定地形，行車流量等不同、而對
      於不同道路類型、或同一道路類型不同路段，分別予以不
      同之速限規定。是道路主管機關考量到本件兩處違規地點
      之路況、地形，車流量等因素而為其他4線道不同之速限
      ，並無不妥。且道路設施或標誌、標線、號誌若有設計不
      當，任何人均得建請主管機關另為規劃設置，然於變更前
      ，仍應遵守已設之標誌、標線、號誌，更為小心駕駛。若
      駕駛人均可恣意罔顧交通號誌之設置，自行認定適當或遵
      循與否，交通秩序必無法維繫，人車生命安全亦將無以確
      保，是異議人前開辯詞，尚無從解免其本件交通違規之責
      。
五、綜上所述，異議人確於前揭時、地，駕駛車牌號碼QS-4318
    號自小客車，有「汽車駕駛人行車速度，超過規定最高速限
    20 公里以上未滿40公里」之違規行為，從而原處分機關依
    道路交通管理處罰條例第40條規定，裁處異議人罰鍰1800元
    ，並依同條例第63條第1項第1款規定記異議人違規點數1點
    ，核無違誤，本件聲明異議為無理由，應予駁回。
六、據上論斷，應依道路交通管理處罰條例第87條第2項、道路
    交通事件處理辦法第18條，裁定如主文。
中    華    民    國   100    年    12    月    9     日
                    交通法庭          法  官   張佳燉
以上正本證明與原本無異。
如不服本裁定，應於裁定送達後五日內向本院提出抗告狀(須附
抗告狀繕本 )。
中    華    民    國   100    年    12    月    9     日
                                      書記官   黃當易